【裁判字號】    96,訴,118
【裁判日期】    970509
【裁判案由】    債務不履行損害賠償等
【裁判全文】
臺灣臺北地方法院民事判決               96年度訴字第118號
原     告  得利影視股份有限公司
法定代理人 甲○○
訴訟代理人 蔡東賢律師
複代理人   蔡步青律師
複代理人   劉昌坪律師
被      告 佳視得多媒體有限公司
法定代理人 丁○○
訴訟代理人 張永昌律師
複代理人   王永春律師
上列當事人間，請求損害賠償事件，本院於民國97年4月10日言
詞辯論終結，判決如下：
    主  文
被告應給付原告新台幣陸拾萬元，及自民國九十六年一月十日起
至清償日止，按年息百分之五計算之利息。
被告應給付原告新台幣參佰肆拾貳萬玖仟元及自民國九十六年一
月十日起至清償日止，按年息百分之五計算之利息。
被告應返還原告如附件一所示之DVD及VCD共肆萬貳仟伍佰貳拾貳
片。
原告其餘之訴駁回。
訴訟費用由被告負擔十分之七，餘由原告負擔。
本判決於原告以新台幣壹佰伍拾萬元或同額之台北富邦銀行敦化
分行可轉讓定期存單為被告供擔保後得假執行。但被告如以新台
幣肆佰伍拾貳萬玖仟元為原告供擔保後，得免為假執行。
    事實及理由
一、程序方面：
（一）本件原告之法定代理人原為蔡瑞東，於審理中變更為甲○
      ○，有原告所提公司資料查詢可稽，並具狀聲明承受訴訟
      （見本院卷一第184頁），核無不合，應予准許。
（二）原告訴之聲明第三項原請求被告返還DVD及VCD54,676片，
      嗣於最後言詞辯論期日減縮該項聲明請求返還DVD及VCD42
      ,522 片，核屬聲明之減縮，應予准許。
二、原告起訴主張：
（一）原告係派拉蒙影片股份有限公司、環球影片股份有限公司
      （含夢工廠公司部分）、二十世紀福斯影片股份有限公司
      （含米高梅公司部分）、中藝國際影視股份有限公司（下
      稱派拉蒙公司、環球公司、夢工廠公司、二十世紀福斯公
      司、米高梅公司、中藝公司）之專屬授權之被授權人，若
      欲於台灣地區出租前揭公司之視聽著作，須事先取得原告
      之授權。因被告之請求，原告乃與之簽訂「得利影視數位
      聯盟連鎖店代理商合約書」（下稱系爭代理商合約書），
      約定於一定條件下方可出租，亦即被告代理發行之對象僅
      限於與原告訂有「得利影視數位聯盟契約書」之影音產品
      租售營業之店家；被告限於直接發行予前述之店家，…亦
      不可直接或以間接方式發行予原告簽約店家以外第三人；
      另由於牽涉到最低代理承包費用，並約定日後增設之連鎖
      加盟店，被告不得未予匯報而私下簽約。詎被告竟違反前
      揭約定，明知建工影視社（即乙○○）及凱揚行（即樊國
      光）並未與原告簽訂「得利影視數位聯盟契約書」，非屬
      原告簽約店家，竟容許其等分別於高雄市○○區○○路44
      7號經營佳視得建工店及高雄縣鳳山市○○○路154號1樓
      經營佳視得鳳山三店，並由被告提供發行影片。因原告未
      同意系爭建工店及系爭鳳山三店出租原告專屬授權之影片
      ，顯然侵害著作權，經查獲後，原告委由律師於民國95年
      5月23日發函通知，但仍繼續出租，嗣原告聲請高雄地院
      保全證據，證實系爭建工店有出租原告專屬授權之55部視
      聽著作之357片拷貝，系爭鳳山三店部分則有439 片拷貝
      。而在刑事案件中，系爭建工店及系爭鳳山三店均稱其等
      開店經被告同意，甚且於接到原告存證信函後，被告總經
      理莊育健告知可繼續出租，因而繼續出租迄今。被告違約
      提供影片予系爭建工店及系爭鳳山三店出租，除債務不履
      行外，並侵害原告之專屬出租權，因被告所造成之損害難
      以計算，原告謹先以新台幣（下同）200萬元加以請求，
      並保留其餘部分之請求。另被告曾以支票及客票給付原告
      權利金1,070萬元，壓片物流費280萬元，但尚有3,429,00
      0元遭退票。又因被告違約，已遭原告終止95年度之合約
      ，被告均應返還95年度原告所有之42,522片DVD及VCD 片
      （詳附件一），業經原告發函，但迄今告仍拒不返還，爰
      一併訴請返還。為此提起本件訴訟。
（二）被告主張原告無專屬授權云云，顯為惡意誤導：
      被告所引智慧財產局95年2月6日函，僅說明是否取得專屬
      授權為事實問題，在當時，美國哥倫比亞、迪士尼、華納
      及三星公司未專屬授權。而原告有專屬授權乙節已有授權
      合約書可證，且原告主張專屬授權之影片發行公司為派拉
      蒙、環球、夢工廠、二十世紀福斯、米高梅、中藝等公司
      ，並未在智財局前揭函所指未專屬授權廠商之列。被告之
      前從未否認原告與派拉蒙等公司簽有契約，並因此才會與
      原告簽約取得影片，其如今卻突然否認有契約云云，顯係
      意圖延滯訴訟。至被告所稱系爭授權合約未包括出租權之
      專屬授權云云，更屬誤導，蓋由合約已明確給予原告專屬
      授權，包括出租權。
（三）本件無「第一次銷售原則」之適用：著作權法第60條只是
      規定「合法著作重製物之所有人，得出租該…重製物」，
      只是指所有權人可出租，並非指任何第三人都可出租，更
      非指出租權不存在。否則若依被告之言，視聽著作之出租
      權不存在，則被告等又何必花一千多萬元與原告簽約取得
      特定條件及範圍下出租之權利？又為何能轉向其他出租店
      家收錢。原告與被告間之代理商合約商明文規定在何種條
      件及範圍下，被告才可出租，則依著作權法第37條，被告
      違反其約定，即無權出租，即屬違約及侵害著作權。尚請
      鈞院明察。本件無「第一次銷售原則」適用，蓋被告並非
      重製物所有權人，且著作權法第60條並未規定著作人即喪
      失出租權只不過是對重製物合法所有權人不得主張而已。
      而被告所引臺灣高等法院87年上易字第1742號判決，也只
      指被告是合法重製物的所有權人，因此未侵害出租權人，
      根本未指著作權人不得將著作出租權專屬授權，更遑論本
      件被告非重製物所有權人，根本無該判決所稱之情形。被
      告仍指陳詞指摘，實無理由。而由臺灣臺北地方法院94年
      度易字第202號判決亦指出，第一次銷售原則必須是重製
      物所有權人才可主張，本件被告既非是重製物所有權人，
      其主張第一次銷售原則云云，即無可採。
（四）系爭建工店非於系爭代理商合約範圍內：依系爭代理商合
      約之約定若被告要將影片供給出租店，必須出租店與原告
      先簽署「得利影視數位聯盟契約書」，且被告不可以直接
      或間接方式發行予原告簽約店家以外第三人，亦不得未予
      匯報而私下簽約。被告亦不否認系爭建工並未與原告簽立
      「得利影視數位聯盟契約書」，原告也從未同意系爭建工
      店設店。證人丙○○雖稱系爭建工店是由鼎中店搬過來，
      並稱是在95年1月左右搬遷。然系爭建工店依營利事業登
      記是95年3月才成立，怎能在95年1月即存在？丙○○說法
      顯然不實。鼎中店與系爭建工店是同時存在，此有經公證
      之被告佳視得網頁可稽。被告亦不否認僅約定17家店，但
      由被告的網頁卻可看出同時有19家店，顯見被告主張系爭
      建工店是由鼎中店遷址云云，實為卸責之詞。由鈞院函詢
      高雄巿政府之回函亦載明鼎中店沒有登記，而系爭建工店
      是95年3月28日才設立，而被告指鼎中店94年早就營業，
      是95年1月遷到系爭建工店云云，然對照高雄巿政府回文
      指建工店既是95年3月28日才設立，更足證被告所述，確
      不可採。
（五）被告不得主張抵銷：被告主張「原告因前開契約所衍生之
      違約減片情事，對被告負有違約賠償責任，被告已起訴請
      求，案正由台灣高等法院以95年度上字第948號案件審理
      中…原告既對被告負有違約賠償債務達31,450,500元，被
      告爰就前開債務中之金額3,429,000元部分與原告請求主
      張抵銷之。」云云，惟主張抵銷之前提為承認原告對被告
      確有債權存在，僅嗣後因抵銷而消滅，則被告既提出抵銷
      之主張，顯然本案原告對被告之債權3,429,000元確有存
      在乙節，已甚為明確。至是否被告對原告有其他債權可抵
      銷，致原告之債權嗣後消滅，則為另一回事，不容被告混
      淆。況被告主張另有債權乙節業由台北地方法院以95年訴
      字第6918號歷經數月之審理後，判決原告勝訴，證明被告
      之請求並無理由，被告不應以業遭判決敗訴之請求再於本
      案主張抵銷，以拖延訴訟。雖被告不服另案台北地院判決
      而提出上訴（95年度上字第948號），惟被告所稱之另案
      債權既然已先由台灣台北地方法院審酌並判決不存在，縱
      仍由台灣高等法院審理中，若同一時間鈞院又須耗時耗力
      針對相同之事實進行審理，則不僅將造成司法資源之浪費
      ，並顯有違一事不再理之情形。
（六）王育麒無權代原告簽署「約定事項」：被告亦不否認當初
      王育麒簽「約定事項」時只有一份，為被告收走，王育麒
      根本無留底，試問原告如何知道「約定事項」？且被告亦
      承認過去與原告簽約均蓋公司大小章，且為一式兩份，雙
      方各持一份，則何以「約定事項」沒有得利公司之大小章
      ？也無被告之大小章？為何不是一式兩份？顯然「約定事
      項」絕非是契約。況早在「約定事項」之前，被告與原告
      已簽署正式的95年度「代理商合約書」，有雙方正式用印
      ，而被告所謂之「約定事項」卻推翻95年度「代理商合約
      書」並課加原告3,000萬元債權（遠超過得利公司收取之
      1,070萬元授權金），衡諸常情，原告根本不可能同意「
      約定事項」，更遑論王育麒只是當時高雄地區兩名副理中
      之一名，非地方主管，焉可能有權代原告簽署「約定事項
      」？又「約定事項」並非一式兩份，更可見其絕非契約。
（七）並聲明：1.被告應給付原告200萬元暨自起訴狀繕本送達
      翌日起至清償日止依年利率5％計算之利息。2.被告應給
      付原告3,429,000元暨自起訴狀繕本送達翌日起至清償日
      止依年利率5％計算之利息。3.被告應返還原告如附件一
      所示之DVD及VCD共42,522片。4.原告願以現金或等值之台
      北富邦銀行敦北分行可轉讓定期存單供擔保，請准宣告假
      執行。
二、被告則以：
（一）原告並無著作權人之專屬授權：原告雖提出系爭授權合約
      正本，惟亦僅證明其所提系爭授權合約形式上真正而已。
      原告迄今仍未證明其已取得所主張之眾多影片節目之著作
      權人專屬授權出租權之權利。原告所提之中藝公司與其簽
      立系爭授權合約，並不能證明其取得著作權人之專屬授權
      ，因中藝公司僅為發行代理商，並非影片之著作權人，故
      中藝公司縱對原告為出租權之專屬授權，亦無法認原告已
      取得出租權之專屬授權。又原告所提之派拉蒙公司及環球
      公司之英文文件，亦無派拉蒙公司及環球公司就系爭之影
      片，有對原告為出租權之專屬授權的內容；又原告所提之
      二十世紀福斯公司合約書之英文文件及中文翻譯內容，亦
      無二十世紀福斯公司就系爭之影片，有對原告為出租權之
      專屬授的內容。原告迄今仍未證明其取得就系爭影片專屬
      授權出租權之權利。事實上，原告僅取得美商八大公司影
      片之代理發行或經銷權限。因美商八大公司不可能專屬授
      權出租權給原告及國內之影視公司，否則依法美商八大公
      司即喪失在中華民國內主張其已專屬授權之權利，美商八
      大公司不可能放棄此權利，此觀與原告同業之巨圖科技股
      份有限公司95年10月13日95圖字第1001號函之內容即證。
      此亦可依原告前所舉之系爭授權合約中，原告與福斯公司
      之經銷及授權合約第7條加以證實，觀之該條文內容顯無
      福斯公司有對原告專屬授權出租權。反而依其內容只有：
      VCD產品及匣式錄影帶之生產權利（並未包合DVD產品）及
      依照限制規定在授權區域內進行廣告宣傳、銷售及促銷福
      斯公司之影音產品，及行使福斯影片在授權區城內家庭錄
      影匣帶、VCD、DVD影音產品之經銷權利。而其授權權利之
      定義中有關出租通路之約定，亦皆為有關經銷之部分，並
      未有任何取得專屬授權出租權之權利的字義。著作權人（
      指美商八大等公司）既已將系爭影音光碟之所有租移轉給
      原告，關於系爭影音光碟之出租權基於著作權法第60條所
      規定，業已用盡，著作權人（指美商八大等公司）自不得
      再主張出租權，亦即根本無法再將專屬出租權授與原告。
      是可知被告並無著作權之侵害，不符合侵權行為要件，洵
      屬至明。
（二）系爭建工店係屬系爭代理商合約範圍內，原告並無損害：
      系爭建工店本即為被告佳視得體系加盟店，嗣該店將店址
      自鼎中路遷移至建工路，故系爭建工店原就是在原告與被
      告所簽立系爭代理商合約之契約效力範圍之內，故系爭建
      工店出租影片之行為自屬依約合法。而依被告與原告簽立
      之得利2006西洋片簽約約定事項第5條約定：「本合約權
      利範圍含括佳視得所屬直營加盟店計17家，佳視得得自行
      按營業需要異動地址。上述約定事項，如另有合約抵觸，
      以本約定為主。」系爭建工店自鼎中路遷移至建工路，縱
      負責人已變更，然仍屬係依約定而為，並無侵害原告任何
      權利，亦未見原告有何損害。又由被告與原告簽立之約定
      書，可知原告被告亦已就新加盟之系爭鳳山三店部分，合
      意約定增加配片量及價金和點片供片事宜，故系爭鳳山三
      店出租影片之行為自屬依約合法。縱增加之配片所需費用
      之票據尚未兌現，但被告仍得自其原點片量（每節目750
      片以內）中撥給該店出租使用，而被告並未增加點片數量
      超過750片以供新加盟之系爭鳳山三店出租使用，而係自
      原本之原點片量（每節目750片以內）中撥給新加盟之系
      爭鳳山三店出租使用，從而被告係依約而行，並無侵害原
      告任何權利，亦未見原告有何損害，至為灼然。而原告雖
      否認其公司之副理王育麒有簽署前開得利2006西洋片簽約
      約定事項及約定書之權限，然其公司之副理王育麒多年來
      皆代表原告負責與被告洽商業務內容，其代表公司簽訂得
      利2006西洋片簽約約定事項及約定書，顯有代理權。另言
      之，原告亦依履行部分簽署內容（即預先收受280萬之壓
      片物流費），原告顯然知悉前開得利2006西洋片簽約約定
      事項及約定書內容又不即時為反對之急思表示，顯亦符合
      表見代理之要件，原告事後否認代表其公司之副理王育麒
      的代理權限，顯不可採。
（三）退步言之，被告亦得主張抵銷：原告因違約減片情事，對
      被告負有違約賠償責任，被告已起訴請求，案正由最高法
      院發回台灣高等法院審理中，原告既對被告負有違約賠償
      債務達31,450,500元，被告爰就前開債務中之金額3,429,
      000元部分與原告之請求主張抵銷之。而95年度原告所有
      之54,676片DVD及VCD片並非全部由被告收受持有，被告乃
      原告之代理商，前開影片由原告直接送片予佳視得體系其
      他加盟店有之，被告點片後由原告送至被告處後由被告代
      理將影片送至各加盟店有之，故前開大部分之影片為佳視
      得體系之其他加盟店所持有中，原告要求被告返還顯失依
      據。又依照系爭代理商合約內容第一條第3點，授權期滿
      時，原告同意被告之簽約加盟店免費取得每部節目各4部
      DVD或VCD。原告自應依約履行扣除此部分承諾之DVD 或
      VCD片數。
（四）並聲明：1.原告之訴及其假執行之聲請均駁回。2.若受不
      利判決，被告願供擔保請准宣告免假執行。
三、不爭執之事項：二造簽訂有「得利影視數位聯盟－連鎖店代
    理商合約書」（下稱系爭代理商合約書），約定95年度原告
    同意將影音產品共180部，授權被告代理簽約及發行。
四、得心證之理由：
（一）原告訴之聲明第一項請求被告賠償200萬元部分：
  １、原告依債務不履行之法律關係請求被告賠償有無理由？
 （1）原告主張被告違反系爭代理商合約書約定，明知建工影視
      社及凱揚行並未與原告簽訂「得利影視數位聯盟契約書」
      ，非屬原告簽約店家，被告違約提供影片予系爭建工影視
      社及凱揚行出租，構成債務不履行等語。被告辯稱建功影
      視社原本即是被告之佳視得體系加盟店，嗣後該店將店址
      自鼎中路遷移至建工路，故建功影視社原本即在原告與被
      告所簽立系爭代理商合約書之契約效力範圍之內；又被告
      與原告簽立約定書，原告已就新加盟之凱揚行部分，合意
      約定增加配片量，故凱揚行出租影片之行為亦屬依約合法
      等語。
 （2）經查，二造所簽系爭代理商合約書第貳條第二項約定：「
      1、乙方（按即被告）代理發行對象僅限於前項地區內與
      甲方訂有「得利影視數位聯盟契約書」之影音產品租售營
      業之店家。2、乙方代理發行方式限於直接發行予前述之
      店家，不得委由第三人發行，亦不可直接或以間接方法發
      行予甲方簽約店家以外之第三人」，是原告主張被告僅能
      提供影音產品予原告簽約店家，應屬可採。被告辯稱建功
      影視社即是被告之佳視得體系加盟店，店址自鼎中路遷移
      至建工路，固提出照片一紙為憑（見本院卷一第68頁），
      惟被告僅提出照片影本一紙，本院尚無從認定係被告之加
      盟店從鼎中店遷移至建工路；又證人乙○○及丙○○雖到
      庭證稱建工店是從鼎中店遷過來等語，惟經本院函詢高雄
      市政府建設局覆稱：本市查無佳視得多媒體有限公司鼎中
      分公司之營利事業登記資料；並檢送建功影視社（統一編
      號：00000000）之營利事業登記抄本供參，而從建功影視
      社營利事業登記抄本可知，建功影視社於95年3月28日始
      核准設立，並無遷址之登載；且原告復提出經公證之被告
      公司網頁影本，被告公司同時有19家店，並非與原告約定
      之17家店（見本院卷二第24頁），是證人乙○○、丙○○
      所證僅足認係其等主觀上之意見，與客觀公司登記並不相
      符，自不可採。至被告聲請傳訊證人即被告公司總經理莊
      育健仍欲證明上開遷址事項，依上開說明，已無傳訊必要
      ，附此敘明。則原告主張被告違反二造所簽系爭代理商合
      約書，將原告所有影片交由未經簽約之建功影視社出租，
      應屬可採。
 （3）次查，被告雖提出約定書（見本院卷一第69頁）及「得利
      2006西洋片簽約約定事項」（見本院卷二第3頁）主張已
      與原告約定就佳視得新開設之鳳山三店（即凱揚行）增加
      配片量；且被告得按營業需要異動地址；並稱原告公司之
      副理王育麒多年來皆代表原告負責與被告洽商業務，其代
      表公司簽訂約定書，顯有代理權，至少亦有表現代理等語
      ；原告則主張上開約定書，並無原告公司大小章，原告從
      未同意簽署上開約定書，且王育麒只是副理，無簽約權限
      ，該約定書對原告並無拘束力等語。經查，觀諸被告所提
      上開二份約定書係分別於94年11月4日、94年11月28日簽
      訂，僅有王育麒之簽名及指印，並無原告公司大小章，已
      與一般交易習慣不符；次查，依兩造所訂系爭代理商合約
      第6條第2項、第3項分別約定：「本合約自雙方簽章後生
      效。」、「本合約之附件視為本合約之一部份，效力與本
      合約同，其後補訂之附約或有所修訂及其附件，亦同。」
      ，且該合約書末頁甲方當事人（即原告）落款處復載明：
      「未蓋公司章者無效」等語（見本院卷一第20、21頁），
      依系爭代理商合約書之約定，上開約定書自應由兩造各以
      自己公司名義簽章後始生效力。另按由自己之行為表示以
      代理權授與他人者，對於第三人應負授權人之責任，必須
      本人有表見之事實，足使第三人信該他人有代理權之情形
      存在，始足當之（最高法院60年台上字第2130號判例要旨
      參照）；又民法第169條所謂知他人表示為其代理人而不
      為反對之表示者，以本人實際知其事實為前提，其主張本
      人知此事實，應負舉證之責（最高法院68年台上字第1081
      號判例要旨參照）。被告雖辯稱原告預先收受280萬之壓
      片物流費，履行部分約定內容，原告顯然知悉前開得利20
      06西洋片簽約約定事項及約定書內容云云，原告則否認知
      悉，經查，依系爭「得利2006西洋片簽約約定事項」記載
      ，系爭壓片物流費係以票據一次給付，而從二造交易過程
      大部係由被告交付票據觀之，票據之收受及簽約係屬不同
      行為，原告縱有收受系爭票據，亦難據此認定原告知悉系
      爭「得利2006西洋片簽約約定事項」之簽訂，此外，被告
      對於原告有表見代理之事實，並未能舉出其他證據證明之
      ，被告主張原告應負表見代理授權人之責任云云，亦非可
      採。是原告主張上開約定書對其不生效力，應屬可採。另
      被告雖提出最高法院97年台上字第167號判決，惟上開判
      決並未就王育麒是否有權簽約為確定之認定，本件尚不受
      其拘束。從而，原告主張被告違反二造所簽系爭代理合約
      書，將原告所有影片交由第三人建功影視社、凱揚行出租
      ，應屬可採。
 （4）玆進一步審酌者，原告就被告違約提供影片予建功影視社
      及凱揚行出租之行為有無造成原告損害？若有損害，其損
      害為何？
      原告主張被告違反二造所簽系爭代理商合約書，將影片交
      由建功影視社、凱揚行出租，應屬可採，已如前述。原告
      主張被告擅自溢開二家店，使其受有損害，並請求命被告
      提出與凱揚行及建功影視社所簽署之加盟契約，以及被告
      向其等收取款項之單據。被告否認原告受有損害。經查，
      依二造合約書第肆條約定「：代理費用，一、乙方同意在
      甲方指定之對象後，願意以新台幣1,070萬元整為最低代
      理承包費用，甲方同意乙方可由體系內加盟店開立之期票
      支付相關承包費用，乙方並願意擔負期票兌現責任。日後
      增設之連鎖加盟店，甲方可依乙方實際之簽約金加收取簽
      約費用，然乙方不得未經匯報甲方而私下簽約。」，是從
      二造之合約書可知，原告因被告未經其同意違約交付影片
      予第三人，原告所受之損失為簽約金之損失，原告聲請命
      被告提出與凱揚行及建功影視社所簽署之加盟契約，以及
      被告向其等收取款項之單據，被告並未提出。按民事訴訟
      法第222條規定，當事人已證明受有損害而不能證明其數
      額或證明顯有重大困難者，法院應審酌一切情況，依所得
      心證定其數額。本院參酌原告公司員工王育麒與被告就新
      開設之凱揚行所簽約定書，被告願給付價金30萬元，上開
      約定書雖對原告不生效力已如前述，惟仍可參酌為被告就
      一加盟店願給付之簽約金為30萬元，以此核算原告簽約金
      之損失，應屬合理。則原告因被告違反契約之損害賠償得
      請求之金額為60萬元（每一加盟店為30萬元，被告有2家
      違約，故為60萬元），原告逾此範圍之請求，不應准許。
  ２、原告主張被告另構成侵權行為有無理由？
      原告主張被告違約提供影片予建功影視社及凱揚行出租，
      除有債務不履行外，並有侵害原告之專屬出租權等語。被
      告則否認之。按民法侵權行為及著作權法第88條之構成要
      件，均須以行為人有故意或過失不法侵害為前提。經查，
      本件依被告所辯其系因與原告公司之人員王育麒簽訂有「
      約定書」及「得利2006西洋片簽約約定事項」，而將原告
      交付之影片交由建功影視社及凱揚行出租，原告亦不否認
      王育麒為其公司副理，縱王育麒無權代表原告與被告簽約
      ，惟被告因與有王育麒簽訂上開約定書，而認為有權交付
      原告所有影片予第三人建功影視社及凱揚行，尚難認被告
      有不法侵害原告著作權之故意或過失，從而原告另主張被
      告侵害其著作權，自不可採。
（二）原告訴之聲明第二項請求被告給付3,429,000元部分：
      原告主張被告曾以自己支票及客票間揭給付原告權利金
      1070萬元，壓片物流費280萬元，至起訴時扣除另案繫屬
      之金額，被告所交之支票尚有3,429,000元遭退票等語。
      被告辯稱原告對被告負有違約賠償責任，被告已起訴請求
      ，原告對被告負有違約賠償債務達31,450,500元，被告就
      上開債務中之金額3,429,000元部分與原告之請求抵銷之
      等語。經查，原告提出如附件二內容所示11紙支票，均載
      明為憑票支付「得利影視股份有限公司」，而「得利影視
      股份有限公司」即係原告，且其中7紙支票發票人即係被
      告之法定代理人丁○○本人，而被告主張抵銷之抗辯，即
      係以承認有對原告負前述債務為前題，從而原告主張被告
      有欠原告上開債務，自堪信實。而被告抗辯稱：原告因前
      開契約所衍生之違約減片情事，對被告負有違約賠償責任
      ，被告已起訴請求，案正由最高法院發回台灣高等法院審
      理中等語。惟按「二人互負債務，而其給付種類相同，並
      均屆清償期者，各得以其債務，與他方之債務互為抵銷」
      民法第334條訂有明文；另按債務之抵銷，以雙方當事人
      互負債務為必須具備之要件，若一方並未對他方負有債務
      ，他方尚無得主張抵銷之可言，最高法院86年度台上字第
      3611號裁判要旨參照。本院認原告主張上開約定書對其不
      生效力為可採，已如前述，從而被告以王育麒所簽之上開
      約定書而向原告請求違約賠償，自不可採，況被告主張原
      告違約請求被告賠償300萬元，經本院以95年度訴字第691
      8號駁回，被告不服判決提起上訴，嗣經台灣高等法院95
      年度上字第948號駁回上訴，於本件言詞辯論終結時，原
      告並未對被告負有違約債務，被告尚無得主張抵銷之可言
      。
（三）原告訴之聲明第三項請求被告返還原告所有如附件一所示
      之42,522片DVD及VCD部分：
      原告主張因被告違約，遭其終止95年度之合約，且期間已
      過，被告應返還原告所有如附件一所示之DVD及VCD42,522
      片。被告辯稱其無違約行為，且並非由原告全部持有，原
      告請求被告返還原告所有之DVD及VCD，並無理由等語。經
      查，依二造所簽代理商合約書第壹條第三項約定：「本契
      約所提供之每部影片節目，所有權仍屬甲方或原著作權所
      有，授權期間屆滿時，甲方同意乙方之簽約店，提供予每
      家店免費每部節目各四部（DVD或VCD可調整分配）；若甲
      方因上游廠商控管緣故，乙方同意由甲方在不更動影片總
      數量的情形下，分配影片節目別」，而本件原告原請求返
      還54,676片，嗣減縮請求為42,522片，已與二造約定相符
      。二造並未簽訂後續契約，是原告請求被告返還原告所有
      如附件一所示之DVD及VCD42,522片，應認為有理由。至被
      告辯稱前開大部分影片由其他加盟店持有中云云，惟按請
      求返還占有物之訴，固應以現在占有該物之人為被告，惟
      所稱占有，不惟指直接占有，即間接占有亦包括在內，最
      高法院87年度台上字第213裁判要旨參照，本件被告應認
      係屬依民法第941條規定之間接占有人，不失為現在占有
      人，原告請求被告返還，應屬可採。
五、綜上所述，原告依債務不履行之法律關係請求被告給付60萬
    元，及依二造系爭代理商合約書及票據之法律關係，請求被
    告給付3,429,000元，及均自起狀繕本送達翌日（即96年1月
    10 日）起至清償日止，按年息5%計算之利息，為有理由；
    原告另依二造系爭系爭代理商合約書請求被告返還原告所有
    如附件一所示之42,522片DVD及VCD，亦有理由，應予准許，
    逾此範圍之請求，不應准許，應予駁回。
六、二造均陳明願供擔保請准宣告假執行及免為假執行，原告勝
    訴部分，爰分別酌定相當擔保金額准許之。至原告敗訴部分
    ，其假執行已失所附麗，併予駁回。
七、本件事證已臻明確，二造其餘攻擊防禦方法及所提證據，經
    審酌後認與判決結果無影響，爰不一一論述。
八、訴訟費用負擔之依據：民事訴訟法第79條，判決如主文。
中    華    民    國    97    年    5     月    9     日
                  民事第二庭  法  官  吳淑惠
以上正本係照原本作成。
如對本判決上訴，須於判決送達後20日內向本院提出上訴狀
中    華    民    國    97    年    5     月    12    日
                              書記官  蔡凱如


司法院資訊處製作；財團法人民間司法改革基金會備份。
